# 资产证券化 - 急

提问人：flamehaze34 时间：2022-07-13 08:46:40
陈版，看到一个案例，想请教您，
融资租赁甲公司（非金融业，属于一般性企业）将 3 年期的长期应收款账面金额 30 亿（预估年收益率4%）进行资产证券化，此长期应收款为融资租赁给消费者的汽车租金款。由乙券商发行一项 2 年期专项资产计划（资产证券化）融资 28 亿，其中90.91%优先级部分（账面价值27.27亿）以26.5亿出售给第三方投资者，年回报率5%，剩余9.09%次级部分（账面价值2.73亿）由甲公司自己以1.5亿购入。在专项资产计划 2 年内，乙券商先支付优先级部分的收益和本金，若有剩余，仅在专项资产计划的最后一期将剩余部分支付给甲公司。在发行日当日，乙券商将 28 亿资金全部支付给甲公司，甲公司另外支付发行费。协议约定：甲公司承诺保证优先级部分的本金和收益，若不足，由次级部分1.5亿偿还。
类型比例长期应收款账面融资金额备注优先级90.91% 27.27 26.50出表次级9.09% 2.73 1.50不出表合计30.00 28.00公司意见：
1. 90.91%优先级部分：此部分的风险报酬已全部转让给乙券商，故此部分资产被处置，作为资产转让处理，出表；
2. 9.09%次级部分先卖后买，实际风险报酬未转移，不出表；
3. 乙券商对90.91%享有资产的所有权和控制权，但甲公司对此部分资产无控制权，乙券商不纳入甲公司的合并范围内；
4. 甲公司的具体账务处理：
a. 支付1.5亿，购买9.09%次级部分资产
借：持有至到期投资 1.5亿
贷：银行存款 1.5亿
b. 甲公司收到乙券商支付9.09%次级部分款项
借：银行存款 1.5亿
贷：长期应付款 1.5亿
c. 因9.09%次级部分不出表，确认继续涉入资产和负债
借：继续涉入资产 2.73亿
贷：继续涉入负债 2.73亿
d. 90.91%优先级部分已经转让给乙券商，甲公司出表
借：银行存款 26.5亿
营业外支出 0.77亿
贷：长期应收款 27.27亿
e. 2 年专项资产计划内，甲公司收到租金后直接划转乙券商，假定每期 100 万
借：银行存款 0.01亿
贷：其他应付款 0.01亿
借：其他应付款 0.01亿
贷：银行存款 0.01亿
问题：
1. 如果甲公司作为劣后级是否可以控制这个专项资产计划的，是否表明甲公司需要编制合并报表，将该专项资产计划合并进来，合并报表层面仅仅体现为向第三方投资者的融资？但是同事的意见是不合并。
2. 甲公司购买剩余的9.09%劣后级部分，这个是否不会影响长期应收融资租赁款的终止确认？如果满足金融资产的转移，是否应该将100%的长期应收融资租赁款在甲公司单体报表层面终止确认？
谢谢！

回答人：chenyiwei
1 、是。如果甲公司作为劣后级是否可以控制这个专项资产计划的，是否表明甲公司需要编制合并报表，将该专项资产计划合并进来，合并报表层面仅仅体现为向第三方投资者的融资。
2 、在合并报表层面，由于存在优先/劣后的分层架构安排，且 30 亿元基础资产以 28 亿出售，基础资产收回的现金流优先用于偿还优先级本息，因此只有在基础资产的实际可收回金额小于26.5亿元时，优先级才会发生本金损失，而这是几乎不可能出现的情况。也就是基础资产的最终可收回金额变动的风险几乎全部由劣后级份额持有人承担或吸收。因此在合并报表层面，可以认为基础资产所有权上的主要风险和报酬几乎全部未转移，基础资产不满足终止确认条件。